臺北高等行政法院判決
　　　　　　　　　　　　　　　　　　 93年度訴字第2125號
　　　　　　　　　　　　　　　.
原　　　告　龍柒金屬股份有限公司
代　表　人　甲○○
被　　　告　財政部臺北市國稅局
代　表　人　張盛和(局長)
訴訟代理人　乙○○
　　　　　　丙○○
上列當事人間因營業稅事件，原告不服財政部中華民國93年4月
28日台財訴字第0920071740號訴願決定，提起行政訴訟。本院判
決如下：
　　主  文
訴願決定及原處分（復查決定）關於營業稅本稅部分均撤銷。
訴訟費用由被告負擔。
　　事  實
一、事實概要：原告於87年1月至8月期間無進貨事實，卻取得涉
    嫌虛設行號笠玖企業有限公司（以下簡稱笠玖公司）開立之
    統一發票共35紙，金額計新台幣（下同）28,409,615元（不
    含稅）作為進項憑證，申報扣抵銷項稅額，經台北市稅捐稽
    徵處（以下簡稱北市稅處）大安分處查獲，依法審理違章成
    立，核定補徵原告營業稅1,420,482元，並按所漏稅額
    1,420,482元處8倍罰鍰計11,363,800元（計至百元止）。原
    告不服，申經復查結果，獲准變更罰鍰金額為9,943,300元
    ，其餘則維持原核定。原告猶不服，提起訴願，經財政部於
    93年4月28日以台財訴字第0920071740號訴願決定撤銷原處
    分（復查決定）關於罰鍰部分，由原處分機關另為處分，其
    餘則予以駁回，原告仍不服，遂向本院提起行政訴訟。
二、兩造聲明：
　(一)原告聲明：
    1.訴願決定、復查決定及原處分關於營業稅本稅部分均撤銷
      。
    2.訴訟費用由被告負擔。
　(二)被告聲明：
    1.駁回原告之訴。
    2.訴訟費用由原告負擔。
三、兩造爭點：原告取自涉嫌虛設行號集團之笠玖公司之進項憑
              證，其是否確有交易事實？
　(一)原告主張之理由：
    本件原告與笠玖公司於87年度前即有業務往來，因該公司經
    營進出口業務多年，有進出口外匯帳戶及進貨事實，故原告
    對笠玖公司被認係虛設行號一事無從知悉。又原告之交易對
    象確為笠玖公司無誤，此觀原告於86年度及87年1月至8月期
    間進貨開立之發票、對帳單及笠玖公司送貨單即明，而原告
    開立之28張支票亦能證明確有支付進項稅額予實際銷貨營業
    人，銷售人並經稽徵機關查明已依法報繳該筆稅款，有營業
    稅申報書401表為憑，故原告於87年1月至8月期間取得笠玖
    公司開立之發票35紙金額計28,409,615元（不含稅），並無
    被告認定之虛銷虛進情事，被告憑其主觀認定原告有逃漏營
    業稅違章，實難令人甘服，是原處分顯有違誤，應予撤銷。
　(二)被告答辯之理由：
    1.按「營業人當期銷項稅額，扣減進項稅額後之餘額，為當
      期應納或溢付營業稅額。」、「進項稅額，指營業人購買
      貨物或勞務時，依規定支付之營業稅額。」、「營業人左
      列進項稅額，不得扣抵銷項稅額：1.購進之貨物或勞務未
      依規定取得並保存第33條所列之憑證者。」，分別為行為
      時營業稅法第15條第1項、第3項及第19條第1項第1款所明
      定。次按「說明：2.為符合司法院大法官會議釋字第337
      號解釋意旨，對於營業人取得非實際交易對象所開立之統
      一發票作為進項憑證申報扣抵銷項稅額之案件，應視情節
      ，分別依下列原則處理：取得虛設行號發票申報扣抵之
      案件．．．(2)有進貨事實者．．．(乙)因虛設行號係專以出
      售統一發票牟取不法利益為業，並無銷貨事實，故取得虛
      設行號發票之營業人，自亦無向該虛設行號進貨並支付進
      項稅額之事實，除該營業人能證明確有支付進項稅額予實
      際銷貨之營業人，並經稽徵機關查明該稅額已依法報繳者
      ，應依營業稅法第19條第1項第1款規定，就其取得不得扣
      抵憑證扣抵銷項稅額部分，追補稅款，不再處漏稅罰外，
      其虛報進項稅額，已構成逃漏稅，應依營業稅法第51條第
      5款規定補稅並處罰．．．。」，復為財政部83年7月9日
      台財稅第831601371號函釋所明示。
    2.本件原告涉嫌於87年1月至8月期間無進貨事實，卻取得涉
      嫌虛設行號笠玖公司開立之統一發票35紙作為進項憑證，
      申報扣抵銷項稅額，有北市稅處90年8月20日北市稽核丙
      字第9091339300號刑事案件移送書、統一發票查核清單、
      系爭付款支票等資料影本附案可稽，違章事證明確，洵堪
      認定，原處分洵屬有據。惟其中關於罰鍰部分，因罰鍰倍
      數變更，財政部遂於93年4月28日以台財訴字第
      0920071740號訴願決定撤銷原處分（復查決定），由被告
      另為處分，經被告重為復查決定後，刻正訴願審理中，併
      予敘明。
    3.茲原告訴稱略以其與笠玖公司間之往來不僅限於87年度，
      86年度亦有數百萬元之業務往來，有原告於86年度、87年
      度1月至8月期間進貨開立之支票、銀行對帳單及笠玖公司
      送貨單可證，故原告交易對象確為笠玖公司無誤，並無所
      謂虛進虛銷等違章情事，至笠玖公司被認係虛設行號一事
      ，原告概不知情，亦無所知悉；且原告所開立之28張支票
      ，均能證明確有支付進項稅額予實際銷貨營業人，銷售人
      並經稽徵機關查明該稅款業已依法報繳等語，資為爭議。
      經查笠玖公司經北市稅處查獲於86年9月至87年12月期間
      取得同案涉嫌虛設行號之宏廣企業社等開立之不實發票，
      金額計301,087,646元作為進項憑證，及無銷貨事實卻開
      立不實統一發票671紙，金額計743,328,277元供同案涉嫌
      虛設行號之宏廣企業社等25家營業人扣抵銷項稅額等違章
      情事，涉嫌以詐術或不正當方法幫助他人逃漏營業稅
      37,166,450元。又笠玖公司於上開期間欠繳營業稅達
      6,887,889元，顯係以虛開大量發票欠繳巨額稅款之不正
      當方式幫助他人逃漏稅，影響國家稅收甚鉅，是原告並無
      與該公司交易之可能。況其所提示之28紙支票影本並無笠
      玖公司之背書，亦難證明原告所言為實。至原告訴稱系爭
      稅款業經報繳一節，參照行政法院（現改制為最高行政法
      院）87年7月份第1次庭長評事聯席會議意旨，我國現行加
      值型營業稅係就各個銷售階段之加值額分別予以課稅之多
      階段銷售稅，各銷售階段之營業人皆為營業稅之納稅義務
      人，故該非交易對象之人是否已按其開立發票之金額報繳
      營業稅額，並不影響原告補繳營業稅之義務。是原處分並
      無違誤，應予維持。
　　理  由
一、本件被告認原告於87年1月至8月期間無進貨事實，卻取得涉
    嫌虛設行號笠玖公司開立之統一發票共35紙，金額計
    28,409,615元（不含稅）作為進項憑證，申報扣抵銷項稅額
    ，而有營業稅違章情事，無非以卷附笠玖公司涉嫌與宏廣企
    業社等25家虛設行號之營業人以虛進虛銷方式開立憑證等相
    關資料分析表及專案調檔統一發票查核清單等件為據，固非
    無憑。惟查原告於86年度起即與笠玖公司有業務往來，該年
    度有數百萬元之交易額，系爭87年度1月至8月期間亦有進貨
    之情形，業經原告提出統一發票、支票、銀行對帳單及笠玖
    公司送貨單暨營業人銷貨退回進貨退出或折讓證明單、過磅
    記錄單等影本為證，是原告所言不知悉笠玖公司係虛設行號
    並開立不實憑證等節，即非泛稱無據。且被告認笠玖公司虛
    設行號期間，進項金額約64%係屬虛設行號部分，以該公司
    87年度301,087,646元進項憑證金額推算，約3分之2進項屬
    虛進部分，餘1億元則有進貨事實之可能，再以該年度
    743,328,277元銷項金額換算，亦有6分之1之銷貨為真之可
    能，是笠玖公司未必完全無進貨、銷貨之事實，應可確定，
    故笠玖公司是否為完全之虛設行號，即不無疑問。又參以另
    案國蕃金屬網工業股份有限公司負責人謝登財因該公司涉於
    87年4月間以笠玖公司所開立之不實憑證虛報進項稅額，致
    有違反稅捐稽徵法等罪嫌，亦經臺灣台中地方法院以92年度
    訴字第2709號判決認定笠玖公司於79年間設立登記營業，迄
    87年間止亦有進口貨物之紀錄，尚難認該公司於87年4月間
    係屬虛設行號，而判處謝登財無罪在案，有該判決正本影本
    1份附卷可佐，是笠玖公司於87年1月至8月間所開立或取具
    之憑證是否均屬不實，即不無疑義。則被告率以笠玖公司本
    年度進銷金額異常及原告所開立支付貨款之支票非禁止背書
    轉讓票據，無法證明原告所付款項確由笠玖公司兌領，遽認
    渠等間之交易有違常情，逕以原告無法證明確有交付進項金
    額予笠玖公司之事實，而認其有逃漏稅之情形，自有可議。
    故被告以笠玖公司欠繳營業稅達6,887,889元，涉有與其他
    虛設行號以虛進虛銷方式開立憑證幫助他人逃漏稅，即認原
    告並無與該公司交易之可能，殊屬率斷，原告起訴指摘，非
    無理由。從而被告以原告無進貨事實，卻取具虛設行號之進
    項憑證申報扣抵銷項稅額，而予以補徵營業稅，所為處分（
    復查決定）殊有違誤，訴願決定未察而予以維持，亦不無疏
    漏，原告請求予以撤銷，即無不合，應予准許，故應由本院
    將原處分（復查決定）及訴願決定關於營業稅本稅部分撤銷
    ，著由被告覈實查明後為適法之決定。
二、據上論結，本件原告之訴為有理由，依行政訴訟法第98條第
    3項前段，判決如主文。
中　　華　　民　　國　　94　　年　 　7　　月　　7　　 日
                    第二庭審判長  法    官  鄭忠仁
                                  法    官  蕭忠仁
                                  法    官  林育如
上為正本係照原本作成。
如不服本判決，應於送達後20日內，向本院提出上訴狀並表明上
訴理由，如於本判決宣示後送達前提起上訴者，應於判決送達後
20日內補提上訴理由書（須按他造人數附繕本）。
中　　華　　民　　國　　94　　年　 　7　　月　　7　　 日
   　　　　　　　　　　　　　　   書 記 官　林惠堉
